---
title : DS養成講座  Jリーグ観客動員数を予測せよ！
author : Shinji KAWASOE
output :
  html_document:
    number_sections: true
    toc: true
    fig_width: 7
    fig_height: 4.5
    theme: readable
---
Data : `r Sys.Date()`

# データの中を調べる。

データ探索を「Exploratory Data Analysis」と言うらしい。

# データ加工

```{r library}
## 使用ライブラリ
library(tidyverse)
library(modelr)
library(knitr)
```

```{r read.csv}
## データ読込(結合したデータ)
train<-read.csv("../data/train_new.csv", #読込ファイル
                header=TRUE, #読込データのヘッダー有無
                stringsAsFactors=FALSE #文字列の読込時の型指定(character)
)
test<-read.csv("../data/test_new.csv",
               header=TRUE,
               stringsAsFactors=FALSE)
```

# Variable Conversionの詳細確認

目的変数(観客数)を直接予測するではなく、試合の行なわれるスタジアムの収容率を予測して、最後に観客数に戻すことを行なう。

収容率を直接予測するのではなく、その対数オッズにて0~1の値で予測することで、収容率が0~100%の範囲に収まるようにする。

1. 目的変数を収容率に変換。$y_1$:観客動員数、capa:スタジアム収容人数として、

$y_2 = \frac{y_1}{capa}.$

2. 次に、対数オッズに変換する。

$y_3 = log(\frac{y_2}{1-y_2}).$

3. この$y_3$を線形回帰モデルを用いて予測する。このとこ、変数加工(変数作成、線形化など)やデータ
   加工(欠損、外れ値処理)、変数選択(変数同士の相関確認)などを忘れないように。

4. 予測されて$\hat{y_3}$を収容率に戻します。このとき、対数オッズ変換の逆関数はロジスティク関数となる。

$\hat{y_2} = \frac{1}{1+e^{-\hat{y_3}}}.$

5. 最後に収容率から観客数に変換する。

$\hat{y_1} = capa * \hat{y_2}.$

```{r}

## 観客数0の場合は除く(異常値なのと、対数オッズが発散するため)
train <- train %>%
    dplyr::filter(y != 0)

## 予測するy_3の作成
train <- train %>%
    dplyr::mutate(
               y_2 = y / capa,
               y_3 = log(y_2 / (1 - y_2)))

## TV放送数の追加
train$tv_num <- sapply(strsplit(train$tv, "／"), length) - 1

```










## データ加工を全データに実施するため、trainとtestを結合する。
```{r make combi}	
test$y <- NA
combi <- rbind(train,test)

## 今は使わないカラムを減らして、少し見やすくする。後で使うかも。
combi <- combi %>%
    dplyr::select(-(home_01:home_11),-(away_01:away_11))
```
## 開催節を分割する。
時系列データとして扱い易いように変更する。  
開催節(match)を節(section)と連番(seq)に分ける。

```{r section}
## 節を加工
combi <- combi %>%
    dplyr::mutate(match = purrr::map(match, stringi::stri_trans_nfkc)) %>%  ## 全角を半角
    dplyr::mutate(match = str_replace_all(match, pattern = "[第日]", replacement = "")) %>%
    tidyr::separate(match, into = c('section','seq'), sep="節") %>%
    dplyr::mutate(section = as.numeric(section) ,
                  seq = as.numeric(seq)) 
```

## 勝点とランキングを考える。
		
### 勝点を算出する。
* 勝点は各節でTeam単位に出力されるため、home, awayの両方を計算する必要がある。
* 自分と相手のscoreを比較して、勝点(3,1,0)を算出する。
  
```{r home and away}
## home, awayでレコードを分ける
combi_split <- combi %>%
    tidyr::gather(`home`,`away`, key="type", value="team") %>%
    dplyr::mutate(my_score = if_else(type=="home", home_score, away_score),
                  opponent_score = if_else(type=="home", away_score, home_score))
 
## 勝点の算出
combi_split <- combi_split %>%
    dplyr::mutate(victory_point = 0,
                  victory_point = if_else(my_score > opponent_score, 3, victory_point),
                  victory_point = if_else(my_score == opponent_score, 1, victory_point))
```
### 得失点を算出する。
* チームごと(group_by)に、自分と相手のscoreを減算して、その結果を累積(Cumulative)する。
* 勝点の累積を算出する。

```{r points}
## 得失点、勝点の累積を算出
combi_point <- combi_split %>%
    dplyr::group_by(year, team) %>%
    dplyr::arrange(year,section,seq) %>%
    dplyr::mutate(cum_vp = cumsum(victory_point)) %>%
    dplyr::mutate(cum_score = cumsum(my_score - opponent_score)) %>%
    dplyr::mutate(for_calc_rank = cum_vp * 1000 + cum_score) %>%
    dplyr::ungroup(.)
```	

### 順位を算出する。
* 節で切りTeamの全ての勝点と得失点でrankingを取る。
* rank : 節単位のランキング
* desc_rank : 逆順でのランキング(下位が上位)
* pre_rank : 前節のランキング
	
```{r ranking}
combi_rank <- combi_point %>%
    dplyr::group_by(year, section, stage) %>%
    dplyr::mutate(rank = min_rank(desc(for_calc_rank))) %>%
    dplyr::mutate(desc_rank = if_else(stage == "Ｊ１", 34 - rank, 42 - rank)) %>%
    dplyr::ungroup(.) 

combi_pre_rank <- combi_rank %>%
    dplyr::group_by(year, team) %>%
    dplyr::mutate(pre_rank = lag(rank)) %>%
    dplyr::ungroup(.) %>%
    dplyr::mutate(pre_rank = ifelse(is.na(pre_rank),0, pre_rank)) %>%
    dplyr::mutate(pre_desc_rank = if_else(stage == "Ｊ１", 34 - pre_rank, 42 - pre_rank))

## pre_rankにNAが含まれている。 
## 後述する分析結果より、pre_rankがyに対して負の相関あり？と考えて、0を投入する。

combi_pre_rank %>%
    dplyr::filter(team == "鹿島アントラーズ") %>%
    dplyr::select(team, cum_vp, cum_score, rank) %>%
    head(20)

combi_pre_rank %>%
    dplyr::filter(year == 2013, section == 12, stage == "Ｊ１") %>%
    dplyr::arrange(desc(for_calc_rank)) %>%
    dplyr::select(cum_vp, cum_score, for_calc_rank, rank) %>%
    head(10)
```
### ピタゴラス勝率を算出する
[ピタゴラス勝率](https://ja.wikipedia.org/wiki/%E3%83%94%E3%82%BF%E3%82%B4%E3%83%A9%E3%82%B9%E5%8B%9D%E7%8E%87)
得点と失点からチームの勝率を予測するセイバーメトリクスの計算式で、今回は勝率を求める問題ではな
いので、この値をチームが勝っている雰囲気をファンが感じている割合と解釈してみる。



$$
WIN\% = \frac{(Runs Scored)^2}{(Runs Scored)^2 + (Runs Allowed)^2}
$$

* Runs Scored : 得点
* Runs Allowed : 失点

```{r pythagras expectation}
### 勝点、失点の計算が点差で算出している箇所は誤り
## combi_pre_win_rate <- combi_pre_rank %>%
##     dplyr::group_by(year, team) %>%
##     dplyr::arrange(year,section,seq) %>%
##     dplyr::mutate(runs_scored = ifelse((my_score - opponent_score) > 0,(my_score - opponent_score), 0)) %>%
##     dplyr::mutate(runs_allowed = ifelse((my_score - opponent_score) > 0,0, (opponent_score - my_score))) %>%
##     dplyr::mutate(cum_runs_scored = cumsum(runs_scored)) %>%
##     dplyr::mutate(cum_runs_allowed = cumsum(runs_allowed)) %>%
##     dplyr::mutate(win_rate = ifelse(((cum_runs_scored)^2 + (cum_runs_allowed)^2) == 0,
##                                     0,
##                                     (cum_runs_scored)^2 / ((cum_runs_scored)^2 + (cum_runs_allowed)^2))) %>%
##     dplyr::mutate(pre_win_rate = lag(win_rate)) %>%
##     dplyr::mutate(pre_win_rate = ifelse(is.na(pre_win_rate), 0, pre_win_rate)) %>%
##     dplyr::ungroup(.)

combi_pre_win_rate <- combi_pre_rank %>%
    dplyr::group_by(year, team) %>%
    dplyr::arrange(year,section,seq) %>%
    dplyr::mutate(cum_runs_scored = cumsum(my_score)) %>%
    dplyr::mutate(cum_runs_allowed = cumsum(opponent_score)) %>%
    dplyr::mutate(win_rate = ifelse(((cum_runs_scored)^2 + (cum_runs_allowed)^2) == 0,
                                    0,
                                    (cum_runs_scored)^2 / ((cum_runs_scored)^2 + (cum_runs_allowed)^2))) %>%
    dplyr::mutate(pre_win_rate = lag(win_rate)) %>%
    dplyr::mutate(pre_win_rate = ifelse(is.na(pre_win_rate), 0, pre_win_rate)) %>%
    dplyr::ungroup(.)

combi_pre_win_rate %>%
    dplyr::group_by(year, stage, pre_win_rate) %>%
    dplyr::summarise(y_mean = mean(y)) %>%
    ggplot(mapping = aes(x = pre_win_rate, y = y_mean)) +
    geom_smooth() +
    geom_point() +
    facet_grid(year ~ stage)
```

若干、正の相関あり？  
ピタゴラス勝率が高いと観客動員数が下っているのは、勝ちが見えている試合は萎えるのかな？

### home, away単位のレコードを試合単位に戻す

```{r marge home and away}
## 試合単位にマージ
home_combi <- combi_pre_win_rate%>%
    dplyr::filter(type == "home") %>%
    dplyr::select(c(id, victory_point, cum_vp, cum_score, rank, desc_rank, pre_rank, pre_desc_rank, pre_win_rate))

away_combi <- combi_pre_win_rate%>%
    dplyr::filter(type == "away") %>%
    dplyr::select(c(id, victory_point, cum_vp, cum_score, rank, desc_rank, pre_rank, pre_desc_rank, pre_win_rate))

combi_ranking <- combi %>%
    dplyr::left_join(home_combi, by="id") %>%
    dplyr::rename(victory_point.home = victory_point,
                  cum_vp.home = cum_vp,
                  cum_score.home =cum_score,
                  rank.home = rank,
                  desc_rank.home = desc_rank,
                  pre_rank.home = pre_rank,
                  pre_desc_rank.home = pre_desc_rank,
                  pre_win_rate.home = pre_win_rate) %>%
    dplyr::left_join(away_combi, by="id") %>%
    dplyr::rename(victory_point.away = victory_point,
                  cum_vp.away = cum_vp,
                  cum_score.away =cum_score,
                  rank.away = rank,
                  desc_rank.away = desc_rank,
                  pre_rank.away = pre_rank,
                  pre_desc_rank.away = pre_desc_rank,
                  pre_win_rate.away = pre_win_rate)
```
## その他の加工
### テレビ局の数の導出
局数が増加すると動員数も増加している傾向が見られる。
```{r tv}
combi_tv <- combi_ranking %>%
    dplyr::mutate(media = str_count(tv,"／") + 1)

combi_tv %>%
    ggplot(mapping = aes(x = media, y = y)) +
    geom_boxplot(aes(group = cut_width(media,1))) +
    facet_grid(stage ~ .)
```

### 開始時間
todo 翌日休みフラグ
もう少し考えが必要
```{r time}
combi_time <- combi_tv %>%
    dplyr::mutate(hour = str_sub(time, 1,2)) %>%
    dplyr::mutate(week = ifelse(str_detect(gameday,"[土日祝]"), 1, 0))

combi_time %>%
    dplyr::group_by(hour) %>%
    dplyr::summarise(y_mean = mean(y, na.rm=TRUE)) %>%
    dplyr::ungroup(.) %>%
    ggplot(mapping = aes(x = hour, y = y_mean)) + geom_point()

ggplot(data = combi_time, mapping = aes(x = hour, y = y)) +
    geom_boxplot(aes(group = cut_width(hour,1))) +
    facet_grid(stage ~ week)
```

### 天候
雨の日が若干悪いがそれほど大差はない。
```{r weather}
combi_weather <- combi_time %>%
    dplyr::mutate(rain = as.factor(ifelse(str_detect(weather,"雨"), 1, 0)))

combi_weather %>%
    ggplot(mapping = aes(x = rain, y = y)) +
    geom_boxplot()
```

### 外れ値の削除
無観客試合の削除
```{r y_0}
combi_y_0 <- combi_weather %>%
    dplyr::filter(is.na(y) | y != 0)
```

### 点数の近いチームの変数
点数の近いチーム(near)はyの説明変数とはならない。
```{r near}
combi_near <- combi_y_0 %>%
    dplyr::mutate(near = log(1/(abs(rank.home - rank.away) + 1)))

## todo 区切って箱ひげにする
ggplot(data = combi_near, mapping = aes(x = near, y = y)) + geom_smooth() + geom_point() + facet_grid(. ~ stage)
```	

### 節終盤で下位は盛り上るか？
傾向は見えない。現状、見方が悪いと思う。別の説明変数がよりyと相関する場合は、そちらに引きづられて、この変数の効果を確認できないのでは？

```{r heat}
combi_heat <- combi_near %>%
    dplyr::mutate(heat = section/(pre_desc_rank.home + pre_desc_rank.away + 1))

## todo 区切って箱ひげにする
ggplot(data = combi_heat, mapping = aes(x = heat, y = y)) + geom_point() + facet_grid(. ~ stage)
```

```{r mod}
combi_mod <- combi_heat
```

## trainとtestに分割する
   
```{r split}
train <- combi_mod %>%
    dplyr::filter(!is.na(y))
test <- combi_mod %>%
    dplyr::filter(is.na(y))
```   	

			
