# 

`r Sys.Date()`

# データの中を調べる。

  データ探索を「Exploratory Data Analysis」と言うらしい。

  対象データは追加データを含めたものとする。順位を算出するには全ての試合情報が必要となる。
  
  
```{r}
## 使用ライブラリ
library(tidyverse)
library(stringi)

## データ読込(結合したデータ)
train<-read.csv("../data/train_new.csv", #読込ファイル
                header=TRUE, #読込データのヘッダー有無
                stringsAsFactors=FALSE #文字列の読込時の型指定(character)
)
## test<-read.csv("../data/test_new.csv",
##                header=TRUE,
##                stringsAsFactors=FALSE)
```

今は使わないカラムを減らして、少し見やすくする。後で使うかも。
	
```{r}
train <- train %>%
    dplyr::select(-(home_team:away_11))
```
	
## データ外観を見る

- 開催節(match)を節(section)と連番(seq)に分ける

```{r}
## 節を加工
train <- train %>%
    dplyr::mutate(match = purrr::map(match, stringi::stri_trans_nfkc)) %>%
    dplyr::mutate(match = str_replace_all(match, pattern = "[第日]", replacement = "")) %>%
    tidyr::separate(match, into = c('section','seq'), sep="節") %>%
    dplyr::mutate(section = as.numeric(section) ,
                  seq = as.numeric(seq)) 
```

観客動員数を可視化
	
```{r}
## 節毎のy推移
ggplot(data = train) +
    geom_point(aes(x = section, y = y, color=stage)) +
    facet_grid(year ~ .)

## homeのy推移
j1_train <- train %>%
    dplyr::filter(stage=="Ｊ１", year=="2012")

ggplot(data = j1_train, mapping = aes(x = y)) +
    geom_histogram() +
    facet_grid(home ~ .)
```


いまいちhistogramでは見づらいので、箱ひげか？(保留)

## 勝点を考える。
		
- homeとawayに分けて、勝点を算出する。
- 順位を算出するには、各Teamの全ての試合情報を並べる必要あり。

```{r}
## home, awayでレコードを分ける
train_split <- train %>%
    tidyr::gather(`home`,`away`, key="type", value="team") %>%
    dplyr::mutate(my_score = if_else(type=="home", home_score, away_score),
                  opponent_score = if_else(type=="home", away_score, home_score)) %>%
    glimpse

## dplyr::select(c(type,home_score,away_score,my_score,opponent_score)) %>% 
## dplyr::filter(type=="home") %>%
 
## 勝点の算出
train_split <- train_split %>%
    dplyr::mutate(victory_point = 0,
                  victory_point = if_else(my_score > opponent_score, 3, victory_point),
                  victory_point = if_else(my_score == opponent_score, 1, victory_point)) %>%
    glimpse
```

得失点を付与するには、group_byして累積(Cumulative)で演算する。

勝点の累積も合わせて算出する。
			
```{r}	
## 得失点、勝点の累積を算出
train_point <- train_split %>%
    dplyr::group_by(year, team) %>%
    dplyr::arrange(year,section,seq) %>%
    dplyr::mutate(cum_vp = cumsum(victory_point)) %>%
    dplyr::mutate(cum_score = cumsum(my_score - opponent_score)) %>%
    dplyr::ungroup(.) %>%
    glimpse

## サンプリングで確認
temp1 <- train_point %>%
    dplyr::filter(team %in% c("鹿島アントラーズ","サンフレッチェ広島","コンサドーレ札幌")) %>%
    glimpse

ggplot(data = temp1, mapping=aes(x=section, y=cum_vp)) +
    geom_line(aes(color=team)) +
    facet_grid(year ~ .)
```

ランキングの付与

```{r}
train_point %>%
    dplyr::group_by(year, section, stage) %>%
    dplyr::mutate(rank = min_rank(cum_vp)) %>%
    dplyr::filter(year==2012, section==12) %>%
    glimpse

 
```	
	
(work)チーム名の一覧作成	
```{r}
data.frame(dplyr::distinct(temp, team))
```