---
title : DS養成講座  Jリーグ観客動員数を予測せよ！
author : Shinji KAWASOE
output :
  html_document:
    number_sections: true
    toc: true
    fig_width: 7
    fig_height: 4.5
    theme: readable
---
Data : `r Sys.Date()`

# データの中を調べる。

データ探索を「Exploratory Data Analysis」と言うらしい。

# データ加工

```{r library}
## 使用ライブラリ
library(tidyverse)
library(modelr)
library(knitr)
```

```{r read.csv}
## データ読込(結合したデータ)
train<-read.csv("../data/transformed_train.csv", #読込ファイル
                header=TRUE, #読込データのヘッダー有無
                stringsAsFactors=FALSE #文字列の読込時の型指定(character)
)
```

# 収容率を対数オッズとして予測する

1. 目的変数を収容率に変換。$y_1$:観客動員数、capa:スタジアム収容人数として、

$y_2 = \frac{y_1}{capa}.$

2. 次に、対数オッズに変換する。

$y_3 = log(\frac{y_2}{1-y_2}).$

3. この$y_3$を線形回帰モデルを用いて予測する。このとこ、変数加工(変数作成、線形化など)やデータ
   加工(欠損、外れ値処理)、変数選択(変数同士の相関確認)などを忘れないように。

4. 予測されて$\hat{y_3}$を収容率に戻します。このとき、対数オッズ変換の逆関数はロジスティク関数となる。

$\hat{y_2} = \frac{1}{1+e^{-\hat{y_3}}}.$

5. 最後に収容率から観客数に変換する。

$\hat{y_1} = capa * \hat{y_2}.$

```{r Accommodation rate}
## 予測するy_3の作成
train <- train %>%
    dplyr::mutate(y_2 = y / capa,
                  y_3 = log(y_2 / (1 - y_2)))
## 収容率の範囲(0%より大きく、100%未満)
summary(train$y /train$capa)
```

# 外観
```{r}
ggplot(train, aes(section, y, colour = home)) +
    geom_line() +
    geom_point() +
    facet_grid(year ~ stage)

train %>%
    dplyr::filter(stage == "Ｊ１") %>%
    ggplot(aes(section, y, colour = home)) +
    geom_line() +
    geom_point() +
    facet_grid(year ~ .)

train %>%
    dplyr::filter(stage == "Ｊ１") %>%
    ggplot(aes(x = reorder(home, y, FUN = median), y = y)) +
    geom_boxplot() +
    coord_flip() +
    ggtitle("J1のhomeチーム毎の観客動員数") +
    facet_grid(. ~ year)

train %>%
    dplyr::filter(stage != "Ｊ１") %>%
    ggplot(aes(x = reorder(home, y, FUN = median), y = y)) +
    geom_boxplot() +
    coord_flip() +
    ggtitle("J2のhomeチーム毎の観客動員数") +
    facet_grid(. ~ year)
```

# Predictions and Residuals

stage, homeごとにモデルを作成する。

```{r moding}
## 予測に使う項目を選択
param = c("capa", "tv")

lm_train<-dplyr::select(train, id, y, stage, home, param)

## stage毎にモデル作成
by_stage_train <- lm_train %>%
    group_by(stage, home) %>%
    nest()

####重回帰分析
### モデル構築
## family:目的変数の確率分布とリンク関数の設定(今回は正規分布と恒等写像)
stage_model <- function(df){
    glm(y ~ ., data=df, family=gaussian(link="identity"))
}

by_stage_train <- by_stage_train %>%
    mutate(model = map(data, stage_model))

by_stage_train <- by_stage_train %>%
    mutate(
        pred = map2(data, model, add_predictions),
        resids = map2(data, model, add_residuals)
    )

by_stage_train

glance <- by_stage_train %>%
    mutate(glance = map(model, broom::glance)) %>%
    unnest(glance, .drop=TRUE)
    
glance %>%
    ggplot(aes(home, df.residual)) +
    geom_point()
```
