---
title : DS養成講座  Jリーグ観客動員数を予測せよ！
author : Shinji KAWASOE
output :
  html_document:
    number_sections: true
    toc: true
    fig_width: 7
    fig_height: 4.5
    theme: readable
---
Data : `r Sys.Date()`

# 概要

コンペの内容  
https://deepanalytics.jp/compe/27

本コンテストでは、2012年〜2014年シーズン前半までのデータを使って、  
「2014年後半戦J1,J2全試合の観客動員数を予測するモデル」  
を作成していただきます。

# 取り組み内容

## モデル作成用のカラム
```{r}
## 使用ライブラリ
library(tidyverse)
library(knitr)

param <- c("capa", "pre_rank.home", "pre_rank.away", "media", "section", "home_team", "away_team","hour","week","rain")
explain <- c("スタジアムの収容人数", "前節のランキング(home)","前節のランキング(away)", "tv局数", "節", "ホームチーム", "アウェイチーム", "開始時刻", "1(土日祝)、0(平日)", "1(雨)、0(雨以外)")
cols <- data.frame(Parameter=param, Explain=explain)
   
kable(cols)
```

## ポイントとその履歴

2017.11.25

* 点数が近いチームは盛り上がる？near変数の作成

2017.11.24 r2

結果 3,541.17803

* スタジアム別名の統合
     * 長崎県立総合運動公園陸上競技場 -> 長崎市総合運動公園かきどまり陸上競技場
* チーム名改名を統合
     * ザスパクサツ群馬 -> ザスパ草津

2017.11.24

結果 3,541.71704

* home, awayを分けていたレコードをマージする。
* stargeを分けない。
* HoledOutを期間からランダムに変更した。

2017.11.22

結果 3,588.19272

* stageでデータとモデルを分ける。

2017.11.21

結果 3,581.93207

* tv局数、節、ホームチーム、アウェイチーム、開始時刻、土日祝、雨のパラメータを追加した。

2017.11.20

結果 6,048.90214

* 追加データを加える。
* 勝点と前節ランキングを算出する。

2017.11.10

結果 6,071.35336

* HoldOutを2012-2013年を構築データとし、2014年を検証データで行なう。
* R Markdownを作成する。

# データ加工

```{r}

## データ読込(結合したデータ)
train<-read.csv("../data/train_new.csv", #読込ファイル
                header=TRUE, #読込データのヘッダー有無
                stringsAsFactors=FALSE #文字列の読込時の型指定(character)
)
test<-read.csv("../data/test_new.csv",
               header=TRUE,
               stringsAsFactors=FALSE)
```
## データ加工を全データに実施するため、trainとtestを結合する。
```{r}	
test$y <- NA
combi <- rbind(train,test)

## 今は使わないカラムを減らして、少し見やすくする。後で使うかも。
combi <- combi %>%
    dplyr::select(-(home_01:home_11),-(away_01:away_11))
```
## 開催節を分割する。
時系列データとして扱い易いように変更する。  
開催節(match)を節(section)と連番(seq)に分ける。

```{r}
## 節を加工
combi <- combi %>%
    dplyr::mutate(match = purrr::map(match, stringi::stri_trans_nfkc)) %>%
    dplyr::mutate(match = str_replace_all(match, pattern = "[第日]", replacement = "")) %>%
    tidyr::separate(match, into = c('section','seq'), sep="節") %>%
    dplyr::mutate(section = as.numeric(section) ,
                  seq = as.numeric(seq)) 
```

## 勝点とランキングを考える。
		
### 勝点を算出する。
* 勝点は各節でTeam単位に出力されるため、home, awayの両方を計算する必要がある。
* 自分と相手のscoreを比較して、勝点(3,1,0)を算出する。
  
```{r}
## home, awayでレコードを分ける
combi_split <- combi %>%
    tidyr::gather(`home`,`away`, key="type", value="team") %>%
    dplyr::mutate(my_score = if_else(type=="home", home_score, away_score),
                  opponent_score = if_else(type=="home", away_score, home_score))
 
## 勝点の算出
combi_split <- combi_split %>%
    dplyr::mutate(victory_point = 0,
                  victory_point = if_else(my_score > opponent_score, 3, victory_point),
                  victory_point = if_else(my_score == opponent_score, 1, victory_point))
```
### 得失点を算出する。
* チームごと(group_by)に、自分と相手のscoreを減算して、その結果を累積(Cumulative)する。
* 勝点の累積を算出する。

```{r}
## 得失点、勝点の累積を算出
combi_point <- combi_split %>%
    dplyr::group_by(year, team) %>%
    dplyr::arrange(year,section,seq) %>%
    dplyr::mutate(cum_vp = cumsum(victory_point)) %>%
    dplyr::mutate(cum_score = cumsum(my_score - opponent_score)) %>%
    dplyr::ungroup(.)
```	

### 順位を算出する。
* 節で切りTeamの全ての勝点と得失点でrankingを取る。
* rank : 節単位のランキング
* desc_rank : 逆順でのランキング(下位が上位)
* pre_rank : 前節のランキング
	
```{r}
combi_rank <- combi_point %>%
    dplyr::group_by(year, section, stage) %>%
    dplyr::mutate(rank = min_rank(cum_vp)) %>%
    dplyr::mutate(desc_rank = if_else(stage == "Ｊ１", 34 - rank, 42 - rank)) %>%
    dplyr::ungroup(.) 

combi_pre_rank <- combi_rank %>%
    dplyr::group_by(year, team) %>%
    dplyr::mutate(pre_rank = lag(rank)) %>%
    dplyr::ungroup(.) %>%
    dplyr::mutate(pre_rank = ifelse(is.na(pre_rank),0, pre_rank)) %>%
    dplyr::mutate(pre_desc_rank = if_else(stage == "Ｊ１", 34 - pre_rank, 42 - pre_rank))

## pre_rankにNAが含まれている。 
## 後述する分析結果より、pre_rankがyに対して負の相関あり？と考えて、0を投入する。

combi_pre_rank %>%
    dplyr::filter(team == "鹿島アントラーズ") %>%
    glimpse

## 試合単位にマージ
home_combi <- combi_pre_rank %>%
    dplyr::filter(type == "home") %>%
    dplyr::select(c(id, victory_point, cum_vp, cum_score, rank, desc_rank, pre_rank, pre_desc_rank))

away_combi <- combi_pre_rank %>%
    dplyr::filter(type == "away") %>%
    dplyr::select(c(id, victory_point, cum_vp, cum_score, rank, desc_rank, pre_rank, pre_desc_rank))

combi_ranking <- combi %>%
    dplyr::left_join(home_combi, by="id") %>%
    dplyr::rename(victory_point.home = victory_point,
                  cum_vp.home = cum_vp,
                  cum_score.home =cum_score,
                  rank.home = rank,
                  desc_rank.home = desc_rank,
                  pre_rank.home = pre_rank,
                  pre_desc_rank.home = pre_desc_rank) %>%
    dplyr::left_join(away_combi, by="id") %>%
    dplyr::rename(victory_point.away = victory_point,
                  cum_vp.away = cum_vp,
                  cum_score.away =cum_score,
                  rank.away = rank,
                  desc_rank.away = desc_rank,
                  pre_rank.away = pre_rank,
                  pre_desc_rank.away = pre_desc_rank)
```
## その他の加工
### テレビ局の数の導出
局数が増加すると動員数も増加している傾向が見られる。
```{r}
combi_tv <- combi_ranking %>%
    dplyr::mutate(media = str_count(tv,"／") + 1)

combi_tv %>%
    ggplot(mapping = aes(x = media, y = y)) +
    geom_boxplot(aes(group = cut_width(media,1))) +
    facet_grid(stage ~ .)
```

### 開始時間
todo 翌日休みフラグ
もう少し考えが必要
```{r}
combi_time <- combi_tv %>%
    dplyr::mutate(hour = str_sub(time, 1,2)) %>%
    dplyr::mutate(week = ifelse(str_detect(gameday,"[土日祝]"), 1, 0))

combi_time %>%
    dplyr::group_by(hour) %>%
    dplyr::summarise(y_mean = mean(y, na.rm=TRUE)) %>%
    dplyr::ungroup(.) %>%
    ggplot(mapping = aes(x = hour, y = y_mean)) + geom_point()

ggplot(data = combi_time, mapping = aes(x = hour, y = y)) +
    geom_boxplot(aes(group = cut_width(hour,1))) +
    facet_grid(stage ~ week)
```

### 天候
雨の日が若干悪いがそれほど大差はない。
```{r}
combi_weather <- combi_time %>%
    dplyr::mutate(rain = as.factor(ifelse(str_detect(weather,"雨"), 1, 0)))

combi_weather %>%
    ggplot(mapping = aes(x = rain, y = y)) +
    geom_boxplot()
```

### 外れ値の削除
無観客試合の削除
```{r}
combi_y_0 <- combi_weather %>%
    dplyr::filter(is.na(y) | y != 0)
```

### 点数の近いチームの変数
点数の近いチーム(near)はyの説明変数とはならない。
```{r}
comb_near <- combi_y_0 %>%
    dplyr::mutate(near = log(1/(abs(rank.home - rank.away) + 1)))

ggplot(data = comb_near, mapping = aes(x = near, y = y)) + geom_smooth() + geom_point() + facet_grid(. ~ stage)
```	

### 節終盤で下位は盛り上るか？
```{r}
combi_heat <- combi_y_0 %>%
    dplyr::mutate(heat = section/(pre_desc_rank.home + pre_desc_rank.away + 1))

ggplot(data = comb_heat, mapping = aes(x = heat, y = y)) + geom_point() + facet_grid(. ~ stage)
```

```{r}
combi_mod <- combi_y_0
```

### Spreadingで試合id毎のレコードにする(todo)
### ランキングが接戦(near)の作成(todo)
### 残節数の減少にともなう下位争いの熱気(heat)の作成(todo)


## trainとtestに分割する
   
```{r}
train <- combi_mod %>%
    dplyr::filter(!is.na(y))
test <- combi_mod %>%
    dplyr::filter(is.na(y))
```   	

---	
			
# Hold Outで検証

精度を見たいのでホールドアウト法により構築データと検証データに分ける  
~~2012-2013年を構築データとし、2014年の前半を検証データとする。~~  
trainの30%を検証データとする。期間で絞ると節での変化を検証できない。

```{r}
## 構築データの割合
rate <- 0.7

## 構築データ数
num <- as.integer(nrow(train)*rate)

## 再現性のため乱数シードを固定
set.seed(17)

## sample(ベクトル, ランダムに取得する個数, 復元抽出の有無)
row<-sample(1:nrow(train), num, replace=FALSE)

## 構築データ
train_train <- train[row,]

## 検証データ
train_test <- train[-row,] %>%
    dplyr::filter(home_team != "カマタマーレ讃岐") %>%
    dplyr::filter(away_team != "カマタマーレ讃岐")
## カマタマーレ讃岐は2014からのチームなので、train_testから除外

###使用変数の作成
#変数選択(目的変数, 収容人数, 前節ランキング)
lm_train<-dplyr::select(train_train, y, param)
lm_test<-dplyr::select(train_test, param)

###重回帰分析
#family:目的変数の確率分布とリンク関数の設定(今回は正規分布と恒等写像)
lm<-glm(y ~ ., data=lm_train, family=gaussian(link="identity"))

### testに当てはめ
## type="response"でリンク関数を当てはめる前の値が返ってくる
pred<-predict(lm, lm_test, type="response")

## typeが無指定だとリンク関数を当てはめた値が返ってくる
## link="log"であれば, exp(pred)で予測値を返すことができる

## 結果出す前に、home,away分割を戻す
train_test$pred <- pred

result <- train_test %>%
    dplyr::group_by(id) %>%
    dplyr::summarise(
               y = mean(y),
               pred = mean(pred)
           )
## RMSEの計算
sqrt(mean((result$y - result$pred)^2))
```

---

# OPT投稿データ作成
テストデータに追加ファイルを使用しているので、投稿対象の試合に絞る。

```{r}    
## testデータにAddしたレコードを除去する。
sample <- read_csv("../motodata/sample_submit.csv", col_names=c("id","pred"))
nrow(sample)

nrow(test)
test <- test %>%
    dplyr::inner_join(sample %>% select(id), by="id")
nrow(test)

###使用変数の作成
#変数選択(目的変数, 収容人数, 前節ランキング)
lm_train<-dplyr::select(train, y, param)
lm_test<-dplyr::select(test, param)

###重回帰分析
#family:目的変数の確率分布とリンク関数の設定(今回は正規分布と恒等写像)
lm<-glm(y ~ ., data=lm_train, family=gaussian(link="identity"))

###testに当てはめ
#type="response"でリンク関数を当てはめる前の値が返ってくる
pred<-predict(lm, lm_test, type="response")

#typeが無指定だとリンク関数を当てはめた値が返ってくる
#link="log"であれば, exp(pred)で予測値を返すことができる

test$pred <- pred

###submit形式に整える
submit <- test %>%
    dplyr::select(c(id, pred))

str(submit)

## 残差確認
train$pred <- predict(lm, lm_train, type="response")

zan <- data.frame(train, Res=abs(train$y-train$pred), pred = train$pred, diff=train$y - train$pred) %>%
    dplyr::select(id, Res, y, pred, diff, stage, stadium, capa, temperature) %>%
    dplyr::arrange(desc(Res))

kable(head(zan %>% dplyr::filter(diff<=0), n=25))


###CSV出力(ヘッダーなし)
write.table(submit, file="../submit/submit_20171124_2_lm.csv",
            quote=FALSE, sep=",", row.names=FALSE, col.names=FALSE)
```

---
# データの考察

## 前節ランキング(pre_rank)は観客動員数(y)と相関があるのか？
ランクが引くい方が動員数が多い様だ。

```{r}
train %>%
    dplyr::group_by(stage, pre_rank.home) %>%
    dplyr::summarise(y_mean = mean(y)) %>%
    dplyr::ungroup(.) %>%
    ggplot(., mapping=aes(x = pre_rank.home, y = y_mean)) + geom_line(mapping = aes(colour = stage))

train %>%
    dplyr::group_by(stage, pre_rank.away) %>%
    dplyr::summarise(y_mean = mean(y)) %>%
    dplyr::ungroup(.) %>%
    ggplot(., mapping=aes(x = pre_rank.away, y = y_mean)) + geom_line(mapping = aes(colour = stage))
```

## 対戦するチームの組合せによって集客が変わるのか？
年で若干異なる。傾向の有無までは判断できず。
   
```{r, fig.width=15}
train %>%
    dplyr::filter(stage == "Ｊ１") %>%
    dplyr::mutate(team1 = if_else(home_team < away_team, home_team, away_team),
                  team2 = if_else(home_team > away_team, home_team, away_team)) %>%
    dplyr::group_by(year, team1, team2) %>%
    dplyr::summarise(y_mean = mean(y)) %>%
    dplyr::ungroup(.) %>%
    dplyr::filter(y_mean > 20000) %>%
    ggplot(mapping=aes(x = team1, y = team2)) +
    geom_tile(mapping = aes(fill=y_mean)) +
    facet_grid(. ~ year) +
    theme(axis.text.x = element_text(angle = 45, hjust = 1))
```

	
