# 

`r Sys.Date()`

# 前節のランキングを予測に含める。

```{r}
# 使用ライブラリ
library(tidyverse)

# データ読込(結合したデータ)
train<-read.csv("../data/train_new.csv", #読込ファイル
                header=TRUE, #読込データのヘッダー有無
                stringsAsFactors=FALSE #文字列の読込時の型指定(character)
)
test<-read.csv("../data/test_new.csv",
               header=TRUE,
               stringsAsFactors=FALSE)
```

#### データ加工を全データに実施するため、trainとtestを結合する。
		
```{r}
test$y <- NA
combi <- rbind(train,test)
```
	
今は使わないカラムを減らして、少し見やすくする。後で使うかも。
	
```{r}
combi <- combi %>%
    dplyr::select(-(home_01:home_11),-(away_01:away_11))
```

## データ加工

### 時系列データとして扱い易いように変更する。

1. 開催節(match)を節(section)と連番(seq)に分ける

```{r}
## 節を加工
combi <- combi %>%
    dplyr::mutate(match = purrr::map(match, stringi::stri_trans_nfkc)) %>%
    dplyr::mutate(match = str_replace_all(match, pattern = "[第日]", replacement = "")) %>%
    tidyr::separate(match, into = c('section','seq'), sep="節") %>%
    dplyr::mutate(section = as.numeric(section) ,
                  seq = as.numeric(seq)) 
```

### 勝点とランキングを考える。
		
#### 勝点を算出する。
  * 勝点は各節でTeam単位に出力されるため、home, awayの両方を計算する必要がある。
  * 自分と相手のscoreを比較して、勝点(3,1,0)を算出する。

  
```{r}
## home, awayでレコードを分ける
combi_split <- combi %>%
    tidyr::gather(`home`,`away`, key="type", value="team") %>%
    dplyr::mutate(my_score = if_else(type=="home", home_score, away_score),
                  opponent_score = if_else(type=="home", away_score, home_score))
 
## 勝点の算出
combi_split <- combi_split %>%
    dplyr::mutate(victory_point = 0,
                  victory_point = if_else(my_score > opponent_score, 3, victory_point),
                  victory_point = if_else(my_score == opponent_score, 1, victory_point))
```

#### 得失点を算出する。
   * チームごと(group_by)に、自分と相手のscoreを減算して、その結果を累積(Cumulative)する。
   * 勝点の累積を算出する。

```{r}
## 得失点、勝点の累積を算出
combi_point <- combi_split %>%
    dplyr::group_by(year, team) %>%
    dplyr::arrange(year,section,seq) %>%
    dplyr::mutate(cum_vp = cumsum(victory_point)) %>%
    dplyr::mutate(cum_score = cumsum(my_score - opponent_score)) %>%
    dplyr::ungroup(.)
```	

#### 順位を算出する。
  * 節で切りTeamの全ての勝点と得失点でrankingを取る。
    * rank : 節単位のランキング
    * desc_rank : 逆順でのランキング(下位が上位)
    * pre_rank : 前節のランキング
	
```{r}
combi_rank <- combi_point %>%
    dplyr::group_by(year, section, stage) %>%
    dplyr::mutate(rank = min_rank(cum_vp)) %>%
    dplyr::mutate(desc_rank = if_else(stage == "Ｊ１", 34 - rank, 42 - rank)) %>%
    dplyr::ungroup(.) 

combi_pre_rank <- combi_rank %>%
    dplyr::group_by(year, team) %>%
    dplyr::mutate(pre_rank = lag(rank)) %>%
    dplyr::ungroup(.) 

combi_pre_rank %>%
    dplyr::filter(team == "鹿島アントラーズ") %>%
    glimpse
```

## trainとtestに分割する
pre_rankにNAが含まれている。 
後述する分析結果より、pre_rankがyに対して負の相関あり？と考えて、0を投入する。
   
```{r}
train <- combi_pre_rank %>%
    dplyr::filter(!is.na(y)) %>%
    dplyr::mutate(pre_rank = ifelse(is.na(pre_rank),0, pre_rank))
test <- combi_pre_rank %>%
    dplyr::filter(is.na(y)) %>%
    dplyr::mutate(pre_rank = ifelse(is.na(pre_rank),0,pre_rank))
```   	

---	
			
## Hold Outで検証

精度を見たいのでホールドアウト法により構築データと検証データに分ける  
2012-2013年を構築データとし、2014年の前半を検証データとする。

* モデル作成用のカラム
    + capa
    + pre_rank

temparatureは相関がなさそうなので使わない。(2017.11.22講義資料より)
    
```{r}
train_train <- train %>%
    dplyr::filter(year < 2014) 
train_test <- train %>%
    dplyr::filter(year == 2014)

###使用変数の作成
#変数選択(目的変数, 収容人数, 前節ランキング)
lm_train<-dplyr::select(train_train, y, capa, pre_rank)
lm_test<-dplyr::select(train_test, capa, pre_rank)

###重回帰分析
#family:目的変数の確率分布とリンク関数の設定(今回は正規分布と恒等写像)
lm<-glm(y ~ ., data=lm_train, family=gaussian(link="identity"))

print(lm)

### testに当てはめ
## type="response"でリンク関数を当てはめる前の値が返ってくる
pred<-predict(lm, lm_test, type="response")

## typeが無指定だとリンク関数を当てはめた値が返ってくる
## link="log"であれば, exp(pred)で予測値を返すことができる

## 結果出す前に、home,away分割を戻す
train_test$pred <- pred

result <- train_test %>%
    dplyr::group_by(id) %>%
    dplyr::summarise(
               y = mean(y),
               pred = mean(pred)
           )
## RMSEの計算
sqrt(mean((result$y - result$pred)^2))
```

### 投稿データ作成

```{r}    
###使用変数の作成
#変数選択(目的変数, 収容人数, 前節ランキング)
lm_train<-dplyr::select(train, y, capa, pre_rank)
lm_test<-dplyr::select(test, capa, pre_rank)


###重回帰分析
#family:目的変数の確率分布とリンク関数の設定(今回は正規分布と恒等写像)
lm<-glm(y ~ ., data=lm_train, family=gaussian(link="identity"))

print(lm)

###testに当てはめ
#type="response"でリンク関数を当てはめる前の値が返ってくる
pred<-predict(lm, lm_test, type="response")

#typeが無指定だとリンク関数を当てはめた値が返ってくる
#link="log"であれば, exp(pred)で予測値を返すことができる

## testデータにAddしたレコードを除去する。

sample <- read_csv("../motodata/sample_submit.csv", col_names=c("id","pred"))
nrow(sample)

test$pred <- pred

###submit形式に整える
submit <- sample %>%
    dplyr::select(id) %>%
    dplyr::left_join(test, by="id") %>%
    dplyr::group_by(id) %>%
    dplyr::summarise(pred = mean(pred)) %>%
    dplyr::ungroup(.)


###CSV出力(ヘッダーなし)
write.table(submit, file="../submit/submit_20171120_1_lm_pre_rank.csv",
            quote=FALSE, sep=",", row.names=FALSE, col.names=FALSE)
```
結果(6,071 -> 6,048)
---
### データの考察

#### 前節ランキング(pre_rank)は観客動員数(y)と相関があるのか？
ランクが引くい方が動員数が多い様だ。

```{r}
train %>%
    dplyr::group_by(stage, pre_rank) %>%
    dplyr::summarise(y_mean = mean(y)) %>%
    dplyr::ungroup(.) %>%
    ggplot(., mapping=aes(x = pre_rank, y = y_mean)) + geom_line(mapping = aes(colour = stage))
```

#### 対戦するチームの組合せによって集客が変わるのか？
年で若干異なる。傾向の有無までは判断できず。
   
```{r, fig.width=15}
train %>%
    dplyr::filter(stage == "Ｊ１") %>%
    dplyr::mutate(team1 = if_else(home_team < away_team, home_team, away_team),
                  team2 = if_else(home_team > away_team, home_team, away_team)) %>%
    dplyr::group_by(year, team1, team2) %>%
    dplyr::summarise(y_mean = mean(y)) %>%
    dplyr::ungroup(.) %>%
    dplyr::filter(y_mean > 20000) %>%
    ggplot(mapping=aes(x = team1, y = team2)) +
    geom_tile(mapping = aes(fill=y_mean)) +
    facet_grid(. ~ year) +
    theme(axis.text.x = element_text(angle = 45, hjust = 1))
```