---
title : DS養成講座  Jリーグ観客動員数を予測せよ！(Transform)
author : Shinji KAWASOE
output :
  html_document:
    number_sections: true
    toc: true
    fig_width: 8
    fig_height: 4.5
    theme: readable
---
Data : `r Sys.Date()`

# データ加工

```{r setup}
## 使用ライブラリ
library(tidyverse)
library(modelr)
library(knitr)
```

```{r read.csv}

## データ読込(結合したデータ)
train<-read.csv("../data/train_new.csv", #読込ファイル
                header=TRUE, #読込データのヘッダー有無
                stringsAsFactors=FALSE #文字列の読込時の型指定(character)
)
test<-read.csv("../data/test_new.csv",
               header=TRUE,
               stringsAsFactors=FALSE)
```

## データ加工を全データに実施するため、trainとtestを結合する。
```{r make combi}	
test$y <- NA
combi <- rbind(train,test)

## 今は使わないカラムを減らして、少し見やすくする。後で使うかも。
combi <- combi %>%
    dplyr::select(-(home_01:home_11),-(away_01:away_11))
```
## 開催節を分割する。
時系列データとして扱い易いように変更する。  
開催節(match)を節(section)と連番(seq)に分ける。

```{r section}
## 節を加工
combi <- combi %>%
    dplyr::mutate(match = purrr::map(match, stringi::stri_trans_nfkc)) %>%
    dplyr::mutate(match = str_replace_all(match, pattern = "[第日]", replacement = "")) %>%
    tidyr::separate(match, into = c('section','seq'), sep="節") %>%
    dplyr::mutate(section = as.numeric(section) ,
                  seq = as.numeric(seq)) 
```

## 勝点とランキングを考える。
		
### 勝点を算出する。
* 勝点は各節でTeam単位に出力されるため、home, awayの両方を計算する必要がある。
* 自分と相手のscoreを比較して、勝点(3,1,0)を算出する。
  
```{r home and away}
## home, awayでレコードを分ける
combi_split <- combi %>%
    tidyr::gather(`home`,`away`, key="type", value="team") %>%
    dplyr::mutate(my_score = if_else(type=="home", home_score, away_score),
                  opponent_score = if_else(type=="home", away_score, home_score))
 
## 勝点の算出
combi_split <- combi_split %>%
    dplyr::mutate(victory_point = 0,
                  victory_point = if_else(my_score > opponent_score, 3, victory_point),
                  victory_point = if_else(my_score == opponent_score, 1, victory_point))
```
### 得失点を算出する。
* チームごと(group_by)に、自分と相手のscoreを減算して、その結果を累積(Cumulative)する。
* 勝点の累積を算出する。

```{r points}
## 得失点、勝点の累積を算出
combi_point <- combi_split %>%
    dplyr::group_by(year, team) %>%
    dplyr::arrange(year,section,seq) %>%
    dplyr::mutate(cum_vp = cumsum(victory_point)) %>%
    dplyr::mutate(cum_score = cumsum(my_score - opponent_score)) %>%
    dplyr::mutate(for_calc_rank = cum_vp * 1000 + cum_score) %>%
    dplyr::ungroup(.)
```	

### 順位を算出する。
* 節で切りTeamの全ての勝点と得失点でrankingを取る。
* rank : 節単位のランキング
* desc_rank : 逆順でのランキング(下位が上位)
* pre_rank : 前節のランキング
	
```{r ranking}
combi_rank <- combi_point %>%
    dplyr::group_by(year, section, stage) %>%
    dplyr::mutate(rank = min_rank(desc(for_calc_rank))) %>%
    dplyr::mutate(desc_rank = if_else(stage == "Ｊ１", 34 - rank, 42 - rank)) %>%
    dplyr::ungroup(.) 

combi_pre_rank <- combi_rank %>%
    dplyr::group_by(year, team) %>%
    dplyr::mutate(pre_rank = lag(rank)) %>%
    dplyr::ungroup(.) %>%
    dplyr::mutate(pre_rank = ifelse(is.na(pre_rank),0, pre_rank)) %>%
    dplyr::mutate(pre_desc_rank = if_else(stage == "Ｊ１", 34 - pre_rank, 42 - pre_rank))

## pre_rankにNAが含まれている。 
## 後述する分析結果より、pre_rankがyに対して負の相関あり？と考えて、0を投入する。

combi_pre_rank %>%
    dplyr::filter(team == "鹿島アントラーズ") %>%
    dplyr::select(team, cum_vp, cum_score, rank) %>%
    head(20)

combi_pre_rank %>%
    dplyr::filter(year == 2013, section == 12, stage == "Ｊ１") %>%
    dplyr::arrange(desc(for_calc_rank)) %>%
    dplyr::select(cum_vp, cum_score, for_calc_rank, rank) %>%
    head(10)
```
### ピタゴラス勝率を算出する
[ピタゴラス勝率](https://ja.wikipedia.org/wiki/%E3%83%94%E3%82%BF%E3%82%B4%E3%83%A9%E3%82%B9%E5%8B%9D%E7%8E%87)
得点と失点からチームの勝率を予測するセイバーメトリクスの計算式で、今回は勝率を求める問題ではな
いので、この値をチームが勝っている雰囲気をファンが感じている割合と解釈してみる。

$$
WIN\% = \frac{(Runs Scored)^2}{(Runs Scored)^2 + (Runs Allowed)^2}
$$

* Runs Scored : 得点
* Runs Allowed : 失点

```{r pythagras expectation}
combi_pre_win_rate <- combi_pre_rank %>%
    dplyr::group_by(year, team) %>%
    dplyr::arrange(year,section,seq) %>%
    dplyr::mutate(cum_runs_scored = cumsum(my_score)) %>%
    dplyr::mutate(cum_runs_allowed = cumsum(opponent_score)) %>%
    dplyr::mutate(win_rate = ifelse(((cum_runs_scored)^2 + (cum_runs_allowed)^2) == 0,
                                    0,
                                    (cum_runs_scored)^2 / ((cum_runs_scored)^2 + (cum_runs_allowed)^2))) %>%
    dplyr::mutate(pre_win_rate = lag(win_rate)) %>%
    dplyr::mutate(pre_win_rate = ifelse(is.na(pre_win_rate), 0, pre_win_rate)) %>%
    dplyr::ungroup(.)
```

### home, away単位のレコードを試合単位に戻す

```{r marge home and away}
## 試合単位にマージ
home_combi <- combi_pre_win_rate%>%
    dplyr::filter(type == "home") %>%
    dplyr::select(c(id, victory_point, cum_vp, cum_score, rank, desc_rank, pre_rank, pre_desc_rank, pre_win_rate))

away_combi <- combi_pre_win_rate%>%
    dplyr::filter(type == "away") %>%
    dplyr::select(c(id, victory_point, cum_vp, cum_score, rank, desc_rank, pre_rank, pre_desc_rank, pre_win_rate))

combi_ranking <- combi %>%
    dplyr::left_join(home_combi, by="id") %>%
    dplyr::rename(victory_point.home = victory_point,
                  cum_vp.home = cum_vp,
                  cum_score.home =cum_score,
                  rank.home = rank,
                  desc_rank.home = desc_rank,
                  pre_rank.home = pre_rank,
                  pre_desc_rank.home = pre_desc_rank,
                  pre_win_rate.home = pre_win_rate) %>%
    dplyr::left_join(away_combi, by="id") %>%
    dplyr::rename(victory_point.away = victory_point,
                  cum_vp.away = cum_vp,
                  cum_score.away =cum_score,
                  rank.away = rank,
                  desc_rank.away = desc_rank,
                  pre_rank.away = pre_rank,
                  pre_desc_rank.away = pre_desc_rank,
                  pre_win_rate.away = pre_win_rate)
```
## その他の加工
### テレビ局の数の導出
局数が増加すると動員数も増加している傾向が見られる。
```{r tv}
combi_tv <- combi_ranking %>%
    dplyr::mutate(media = str_count(tv,"／") + 1)
```

### 開始時間
todo 翌日休みフラグ
もう少し考えが必要
```{r time}
combi_time <- combi_tv %>%
    dplyr::mutate(hour = str_sub(time, 1,2)) %>%
    dplyr::mutate(week = ifelse(str_detect(gameday,"[土日祝]"), 1, 0))
```

### 天候
雨を1,それ以外を0とする。

不快指数の求め方には何通りかあるが、乾球温度（=気温）を$T_d$（°C）、湿度を H（%）とすると、
$$
0.81*T_d + 0.01*H*(0.99 * T_d - 14.3) + 46.3
$$

```{r weather}
combi_weather <- combi_time %>%
    dplyr::mutate(rain = as.factor(ifelse(str_detect(weather,"雨"), 1, 0))) %>%
    dplyr::mutate(humidity = as.numeric(str_replace(humidity, "%", ""))) %>%
    dplyr::mutate(discomfort_index = 0.81 * temperature + 0.01 * humidity * (0.99 * temperature - 14.3) + 46.3)
```

### 外れ値の削除
無観客試合の削除
```{r y_0}
combi_y_0 <- combi_weather %>%
    dplyr::filter(is.na(y) | y != 0)
```

### 点数の近いチームの変数
点数の近いチーム(near)はyの説明変数とはならない。
```{r near}
combi_near <- combi_y_0 %>%
    dplyr::mutate(near = log(1/(abs(rank.home - rank.away) + 1)))
```	

### 節終盤で下位は盛り上るか？
傾向は見えない。現状、見方が悪いと思う。別の説明変数がよりyと相関する場合は、そちらに引きづられて、この変数の効果を確認できないのでは？

```{r heat}
combi_heat <- combi_near %>%
    dplyr::mutate(heat = section/(pre_desc_rank.home + pre_desc_rank.away + 1))
```

```{r mod}
combi_mod <- combi_heat
```

## trainとtestに分割する
testは全てのレコードを含むので投稿用に試合を絞る。

```{r split}
train <- combi_mod %>%
    dplyr::filter(!is.na(y))

sample_submit <- read.csv("../motodata/sample_submit.csv", header=FALSE)
colnames(sample_submit) <- c("id","pred")

test <- combi_mod %>%
    dplyr::filter(is.na(y)) %>%
    dplyr::inner_join(select(sample_submit,-pred), by="id") 
```   	

## 加工データの出力

```{r write}
write.table(train, file="../data/transformed_train.csv",
            quote=FALSE, sep=",", row.names=FALSE, col.names=TRUE)

write.table(test, file="../data/transformed_test.csv",
            quote=FALSE, sep=",", row.names=FALSE, col.names=TRUE)
```
